臺灣花蓮地方法院刑事判決　　　　　　　 100年度訴字第94號
公　訴　人　臺灣花蓮地方法院檢察署檢察官
被　　　告　林志明
　　　　　　簡良勳
上列被告因違反森林法等案件，經檢察官提起公訴（99年度偵字
第4639號、100年度偵字第82號），被告2人於準備程序進行中，
就被訴事實均為有罪之陳述，經本院合議庭裁定由受命法官獨任
進行簡式審判程序，並判決如下：
    主  文
林志明攜帶兇器竊取森林副產物，未遂，累犯，處有期徒刑肆月
，如易科罰金，以新臺幣壹仟元折算壹日。
簡良勳幫助攜帶兇器竊取森林副產物，未遂，處有期徒刑貳月，
如易科罰金，以新臺幣壹仟元折算壹日。又幫助攜帶兇器竊取森
林副產物，處有期徒刑月，如易科罰金，以新臺幣壹仟元折算
壹日。應執行有期徒刑肆月，如易科罰金，以新臺幣壹仟元折算
壹日。
    事實及理由
一、程序事項：按除簡式審判程序、簡易程序及第376條第1款、
    第 2款所列之罪之案件外，第一審應行合議審判，刑事訴訟
    法第284條之1定有明文；又本案被告林志明、簡良勳所犯者
    ，非為死刑、無期徒刑、最輕本刑為 3年以上有期徒刑之罪
    或高等法院管轄第一審案件，其等於準備程序進行中，先就
    被訴事實為有罪之陳述，經告知其簡式審判程序之旨，並聽
    取公訴人及被告2 人之意見後，本院合議庭依刑事訴訟法第
    273 條之1第1項之規定，裁定由受命法官獨任進行簡式審判
    程序，且依同法第273條之2規定，簡式審判程序之證據調查
    ，不受第159條第1項、第161條之2、第161條之3、第 163條
    之1及第164條至第170條規定之限制，合先敘明。
二、本案犯罪事實及證據，就犯罪事實關於本案山區所屬之林班
    地編號，補充為「秀姑巒事業區第59林班地」（非屬保安林
    地），又簡良勳搭載黃東河（所犯攜帶兇器竊取森林副產物
    罪部分，另行審結）前往山區之時間，補充為「99年 9月15
    日上午 6時許」；證據部分，補充：被告林志明、簡良勳於
    本院準備程序及審理時之自白、行政院農業委員會林務局花
    蓮林區管理處100年4月 1日花玉政字第1008610872號函暨檢
    附之扣案之牛樟芝、金線蓮之山價價格查定書各 1份、贓物
    保管條 1紙，另「扣押物品目錄表」則更正為「扣押筆錄暨
    扣押物品目錄表」。餘均引用檢察官起訴書（如附件）所載
    。
三、按所謂「副產物」，指樹皮、樹脂、種實、落枝、樹葉、灌
    藤、竹筍、草類、菌類及其他主產物以外之林產物，國有林
    林產物處分規則第3條第2款著有明文；查本案遭同案被告黃
    東河盜採之牛樟芝係屬菌類，金線蓮則應屬樹葉，自均屬森
    林法所稱之副產物無訛。又刑法第321條第1項第 3款之攜帶
    兇器竊盜罪，係以行為人攜帶兇器竊盜為其加重條件，此所
    謂兇器，其種類並無限制，凡客觀上足對人之生命、身體、
    安全構成威脅，具有危險性之兇器均屬之，且祇須行竊時攜
    帶此種具有危險性之兇器為已足，並不以攜帶之初有行兇之
    意圖為必要（最高法院79年臺上字第5253號判例意旨參照）
    ；查被告林志明行竊當時所攜帶之鋸子及一字起子各 1支，
    分別係用以挖取物品及鋸木頭之用，鋸子可將木頭鋸下等情
    ，業據被告林志明自承在卷，而扣案之同案被告黃東河所有
    之剉刀 4支均係金屬材質，尖端銳利，若持以揮擋擊刺，均
    足對人之生命、身體、安全構成威脅，實具有危險性，自均
    屬兇器無訛。是核被告林志明所為，係犯森林法第50條之竊
    取森林副產物罪，然因無所獲而未得逞，即應依刑法第 321
    條第 2項、第1項第3款之攜帶兇器竊盜未遂罪處斷，並依刑
    法第25條第 2項規定，按既遂罪之刑減輕之；又扣案之牛樟
    芝、金線蓮等森林副產物既為同案被告黃東河扣案之上開兇
    器所竊得，業經本院認定如上，則其本案所為，核係該當森
    林法第50條之竊取森林副產物罪，即應依刑法第321條第1項
    第 3款之攜帶兇器竊盜罪處斷。而被告簡良勳基於幫助之犯
    意，分別駕駛車輛搭載同案被告黃東河、被告林志明前往實
    施竊取森林副產物，而對該等犯行均提供助力；是核被告簡
    良勳就本案關於被告林志明攜帶兇器竊取森林副產物未遂之
    事實部分所為，係犯刑法第30條第 1項、森林法第50條、刑
    法第321條第1項第 3款之幫助攜帶兇器竊取森林副產物未遂
    罪；就本案關於同案被告黃東河攜帶兇器竊取森林副產物之
    事實部分，則係犯刑法第30條第 1項、森林法第50條、刑法
    第321條第1項第 3款之幫助攜帶兇器竊取森林副產物罪；被
    告簡良勳係分別幫助他人分別實行攜帶兇器竊取森林副產物
    之行為，均為幫助犯，爰依刑法第30條第 2項之規定，按正
    犯之刑減輕之，就有關被告林志明部分，則應遞減之。至於
    公訴意旨就被告簡良勳關於幫助同案被告黃東河竊取森林副
    產物之犯行部分，認係涉犯刑法第30條第 1項、森林法第52
    條第1項第6款之幫助加重竊取森林副產物罪嫌；惟查，被告
    簡良勳雖有駕駛車輛載送被告林志明及同案被告黃東河前往
    本案山區竊取森林副產物之幫助犯行，然其係欲搭載被告林
    志明及同案被告黃東河，並非欲載運其等所盜採之物品一節
    ，業據被告簡良勳、林志明於本院準備程序及審理時陳述明
    確；又同案被告黃東河所盜採之牛樟芝、金線蓮等森林副產
    物之重量及體積均屬微小，且均係在其所攜帶之背包內取出
    乙情，此觀現場照片自明，是該等牛樟芝、金線蓮既可置入
    隨身攜帶之背包內而帶離現場，自無須使用車輛搬運之；況
    被告簡良勳所駕駛之吉普車實與一般自用小客車無異，此觀
    卷附之該車照片自明，且除被告 2人及同案被告黃東河外，
    亦有搭載「廖利報」之人一節，業據被告 2人及同案被告黃
    東河供述在卷，衡情若被告簡良勳確有駕駛車輛搬運贓物之
    意，當應使用車內空間更大之車輛，始能於自行駕車並搭載
    另外 3人之情形下，仍有充足之空間可放置以搬運所竊得之
    森林主、副產物或其他物品，即無使用搭載其他 3人後，車
    內空間已所剩無幾之本案吉普車之可能，是被告簡良勳就此
    所供，應屬可信，公訴意旨對此即有未洽之處，然二者基本
    社會事實同一，公訴人於論告時，亦當庭更正被告簡良勳就
    本案關於幫助同案被告黃東河竊取森林副產物犯行部分之論
    罪法條如上，本院自無庸依法變更起訴法條；又被告簡良勳
    、林志明及同案被告黃東河於實施本案犯行後，刑法第 321
    條於100年1月10日修正，於同年1月26日公布，並自同年1月
    28日施行，修正前之法定刑原為「6月以上、5年以下有期徒
    刑」，修正後變更為「6月以上、5年以下有期徒刑，得併科
    新臺幣10萬元以下罰金」，法定本刑增訂罰金刑，涉及科刑
    規範變更，自有新舊法比較之必要；而被告簡良勳、林志明
    本案犯行，若適用舊法，無須併科罰金，若適用新法，則得
    審酌是否有併科罰金之必要，比較結果，應適用舊法對被告
    簡良勳、林志明較為有利，依刑法第2條第1項前段規定，應
    適用修正前之刑法第 321條論處，均併予指明。另被告簡良
    勳先後 2次幫助犯行，犯意各別，行為互殊，應分論併罰之
    。查被告林志明有如起訴書犯罪事實欄所示之前科執行完畢
    ，有臺灣高等法院被告前案紀錄表1份在卷供參，其於5年內
    故意再犯本案有期徒刑以上之罪，為累犯，應依刑法第47條
    第1項規定加重其刑，並先加後減之。
四、爰審酌被告簡良勳、林志明 2人前科累累，素行均非良善，
    復均有違反森林法之犯罪紀錄，時值壯年，然被告林志明攜
    帶鋸子及起子等工具擅自進入國有林班地欲竊取牛樟芝，被
    告簡良勳更駕駛車輛分別載送同案被告黃東河及被告林志明
    前往國有林班地，而為其等竊取森林副產物之犯行提供助力
    ，是被告 2人觀念實有偏差，惟被告林志明並未得逞，同案
    被告黃東河所竊得之牛樟芝、金線蓮之數量均微，且得手後
    旋遭查獲而交付保管，是被告 2人犯罪所生之危害及所得之
    利益均非鉅，兼衡其智識程度、生活狀況、被告簡良勳係提
    供助力而未實施構成要件行為之從犯地位，以及其等坦承犯
    行之犯後態度等一切情狀，分別量處如主文所示之刑，就被
    告簡良勳部分並定其應執行之刑，且均諭知易科罰金之折算
    標準，以示懲儆。
五、至於被告林志明持以供其實施本案犯行所用之鋸子及起子各
    1 支，雖均為其所有，供犯罪所用之物，然迄未扣案，被告
    林志明於本院準備程序時，復陳稱該鋸子及起子現均不知所
    蹤等語，是為免將來執行上之困難，爰不併予宣告沒收之；
    另扣案之剉刀、反射鏡等物，均為同案被告黃東河所有一節
    ，業據同案被告黃東河於警詢時陳述明確，即應於本院另行
    審結本案有關同案被告黃東河之犯行時，再為適法之處理，
    附此敘明之。
據上論斷，應依刑事訴訟法第284條之1、第273條之1第 1項、第
299條第1項前段、第310條之2、第454條第2項，森林法第50條，
刑法第11條前段、第2條第1項前段、第25條、第30條，修正前刑
法第321條第1項第3款、第2項，刑法第51條第5款、第41條第1項
前段，判決如主文。
本案經檢察官陳鴻濤到庭執行職務
中    華    民    國   100    年    8     月    16    日
                  刑事第四庭    法  官  黃鴻達
以上正本證明與原本無異。
如不服本判決應於收受判決後10日內向本院提出上訴書狀，並應
應敘述具體理由。其未敘述上訴理由者，應於上訴期間屆滿後20
日內向本院補提理由書(均須按他造當事人之人數附繕本)「切勿
逕送上級法院」。
中    華    民    國   100    年    8     月    16    日
                                書記官
附錄本判決論罪之法律條文：
中華民國刑法第30條
幫助他人實行犯罪行為者，為幫助犯。雖他人不知幫助之情者，
亦同。
幫助犯之處罰，得按正犯之刑減輕之。
中華民國刑法第321條
犯竊盜罪而有下列情形之一者，處 6 月以上、5 年以下有期徒
刑，得併科新臺幣 10 萬元以下罰金：
一、侵入住宅或有人居住之建築物、船艦或隱匿其內而犯之者。
二、毀越門扇、牆垣或其他安全設備而犯之者。
三、攜帶兇器而犯之者。
四、結夥三人以上而犯之者。
五、乘火災、水災或其他災害之際而犯之者。
六、在車站、埠頭、航空站或其他供水、陸、空公眾運輸之舟、
    車、航空機內而犯之者。
前項之未遂犯罰之。
森林法第52條
竊取森林主、副產物而有左列情形之一者，處 6 月以上 5 年以
下有期徒刑，併科贓額 2 倍以上 5 倍以下罰金：
一、於保安林犯之者。
二、依機關之委託或其他契約，有保護森林義務之人犯之者。
三、於行使林產採取權時犯之者。
四、結夥二人以上或僱使他人犯之者。
五、以贓物為原料，製造木炭、松節油、其他物品或培植菇類者
    。
六、為搬運贓物，使用牲口、船舶、車輛，或有搬運造材之設備
    者。
七、掘採、毀壞、燒燬或隱蔽根株，以圖罪跡之湮滅者。
八、以贓物燃料，使用於礦物之採取，精製石灰、磚瓦或其他物
    品之製造者。
前項未遂犯罰之。
第 1 項第 5 款所製物品，以贓物論，沒收之。